臺北高等行政法院判決
　　　　　　　　　　　　　　　　　　 94年度簡字第00440號
原　　　告　甲○○
訴訟代理人　丙○○○
被　　　告　臺北市稅捐稽徵處
代　表　人　乙○○（處長）
上列當事人間因地價稅事件，原告不服臺北市政府中華民國94年
3月20日府訴字第09328363700號訴願決定，提起行政訴訟。本院
判決如下：
　　主  文
原告之訴駁回。
訴訟費用由原告負擔。
　　事  實
一、事實概要：原告所有坐落台北市○○區○○段2小段70地號
    持分土地，原經原處分機關所屬中南分處核定按自用住宅用
    地稅率課徵地價稅。嗣經該分處查得原告所有系爭土地之地
    上房屋（即位於台北市○○路204巷24號2樓）自民國80年起
    至93年7月15日止，並無原告或其配偶、直系親屬設立戶籍
    ，核與土地稅法第9條規定不符，乃補徵系爭土地88年至92
    年一般用地與自用住宅用地稅率之差額地價稅計新臺幣（以
    下同）85,980元。原告不服，申請復查，未獲變更，提起訴
    願，亦遭駁回，原告猶未甘服，遂向本院提起行政訴訟。
二、兩造之主張：
甲、原告起訴意旨略以：
  (一)原告所有系爭房屋屋年已有50年，當時是父母留下之遺產並
    一直住在此屋。直到93年6月30日收到臺北市稅捐稽徵處中
    南分處函送補徵繳款書、地價稅單，經原告向該分處詢問才
    知戶籍未設於臺北市○○路204巷24號2樓之事。
  (二)原告曾到戶政事務所辦理遷入，當時戶政人員表示系爭房屋
    無2樓門牌，不能遷入。直到收到補徵稅單才知道，又至戶
    政事務所問起此事，請戶政人員幫忙辦理，戶政人員才說他
    們要到戶籍地勘查後，戶政人員才通過從新設有2樓門牌號
    ，其後原告將原告之子莊志偉戶籍遷入。
  (三)爰請求撤銷原處分及訴願決定。
乙、被告答辯意旨略以：
  (一)查原告所有坐落台北市○○區○○段2小段70地號持分土地
    之地上房屋（即位於台北市○○路204巷24號2樓）自80年起
    至93年7月15日止，並無原告或其配偶、直系親屬設立戶籍
    ，此有被告戶籍資料連線查詢及除戶資料查詢畫面等資料影
    本附卷可稽，是系爭土地不符土地稅法第9條規定之事證明
    確，洵堪認定。
  (二)至於原告主張因系爭房屋無編訂門牌，故無法設籍乙節，依
    據前揭被告機關之戶籍資料連線查詢及除戶資料查詢畫面所
    示，系爭房屋自80年起即陸續有人遷入該址設立戶籍，是原
    告主張，顯不足採。從而，系爭土地自80年起至93年7月15
    日止無原告或其配偶、直系親屬設立戶籍，不符土地稅法第
    9條規定，被告機關所屬中南分處依稅捐稽徵法第21條規定
    以93年6月28日北市稽中南甲字第09390218500號函補徵原告
    系爭土地88年至92年一般用地與自用住宅用地稅率之差額地
    價稅，被告復查決定予以駁回，揆諸前揭規定，並無不合。
  (三)綜上所述，原告之訴應認為無理由，爰請求判決駁回原告之
    訴。
    理  由
一、本件係原告所有坐落台北市○○區○○段2小段70地號持分
    土地，原經核定按自用住宅用地稅率課徵地價稅。嗣經被告
    機關查得原告所有系爭土地之地上房屋（即位於台北市○○
    路204巷24號2樓）自80年起至93年7月15日止，並無原告或
    其配偶、直系親屬設立戶籍，與土地稅法第9條規定不符，
    乃補徵系爭土地88年至92年一般用地與自用住宅用地稅率之
    差額地價稅計85,980元。原告則不服，為如事實欄所載之主
    張。
二、經查：
  (一)原告所有坐落台北市○○區○○段2小段70地號持分土地（
    地上房屋車牌：台北市○○路204巷24號2樓），原按自用住
    宅用地稅率課徵地價稅。然系爭土地之地上房屋自80年起至
    93年7月15日止，原告及其配偶、直系親屬並未於該址辦竣
    戶籍登記之事實，此有原告之戶籍資料連線查詢及除戶資料
    查詢等影本各一紙在卷足憑，洵堪認定。依上開除戶資料查
    詢畫面，系爭房屋自80年3月22日起即陸續有人遷入該址設
    立戶籍；是原告主張因系爭房屋無編訂門牌，無法設籍乙節
    ，自不足採。
  (二)按土地稅法第9條規定：「本法所稱自用住宅用地，指土地
    所有權人或其配偶、直系親屬於該地辦竣戶籍登記，且無出
    租或供營業用之住宅用地。」，是以住宅用地之課徵地價稅
    而可適用優惠稅率者，應以自用者為限，而「自用」之積極
    要件為土地所有權人或其配偶、直系親屬辦竣戶籍登記，其
    消極要件則為不出租或不供營業之用。故土地所有權人或其
    配偶、直系親屬是否於該地上房屋辦竣戶籍登記及該房屋有
    無出租或供營業使用，乃係認定該土地是否為自用住宅用地
    之要件。
  (三)按稅捐稽徵法第21條第1項第2款、第2項規定：「稅捐之核
    課期間，依左列規定... 二、依法應由納稅義務人實貼之印
    花稅，及應由稅捐稽徵機關依稅籍底冊或查得資料核定課徵
    之稅捐，其核課期間為5年。」「在前項核課期間內，經另
    發現應徵之稅捐者，仍應依法補徵或並予處罰；在核課期間
    內未經發現者，以後不得再補稅處罰。」，第22條第4款規
    定：「前條第1項核課期間之起算，依左列規定…四、由稅
    捐稽徵機關按稅籍底冊或查得資料核定徵收之稅捐，自該稅
    捐所屬徵期屆滿之翌日起算。」，第23條第1項規定：「稅
    捐之徵收期間為5年，自繳納期間屆滿之翌日起算；應徵之
    稅捐未於徵收期間徵起者，不得再行徵收。…」；本件系爭
    原告所有持分之土地上房屋，自80年起至93年7月15日止，
    並無原告或其配偶、直系親屬設立戶籍，已如上述。是原處
    分機關核定補徵系爭土地88年至92年按自用住宅用地稅率與
    一般用地稅率之差額地價稅計85,980元，依法自屬有據。原
    告徒執前詞，聲請撤銷原處分及訴願決定，為無理由，應予
    駁回。又本件依卷內資料，事證已臻明確，爰不經言詞辯論
    為之，併此敘明。
據上論結，本件原告之訴為無理由，爰依行政訴訟法第236條、
第195條第1項後段、第98條第3項前段，判決如主文。
中　　華　　民　　國　　94　　年　　9　　月　　5  　　日
                           第七庭  法  官　 黃  秋  鴻
上為正本係照原本作成。
本件以訴訟事件所涉及之法律見解具有原則性者為限，始得於本
判決送達後20日內向本院提出上訴狀並表明上訴理由，如已於本
判決宣示後送達前提起上訴者，應於判決送達後20日內補具上訴
理由（均按他造人數附繕本），且經最高行政法院許可後方得上
訴。
中　　華　　民　　國　　94　　年　　9　　月　　5  　　日
                                       書記官   王琍瑩
